【裁判字號】    97,易,322
【裁判日期】    970709
【裁判案由】    詐欺
【裁判全文】
臺灣嘉義地方法院刑事判決               97年度易字第322號
公  訴  人  臺灣嘉義地方法院檢察署檢察官
被      告  甲○○
上列被告因詐欺案件，經檢察官提起公訴（九十七年度偵緝字第
一八七號），本院合議庭裁定由受命法官獨任進行簡式審判程序
而為判決如下：
    主  文
甲○○幫助意圖為自己不法之所有，以詐術使人將本人之物交付
，累犯，處有期徒刑肆月，如易科罰金以新臺幣壹仟元折算壹日
。
    事  實
一、甲○○前於民國九十四年間因業務侵占案件，經臺灣臺南地
    方法院九十五年度易字第三○一號判決判處有期徒刑七月確
    定，嗣經減為有期徒刑三月又十五日，如易科罰金以新臺幣
    （下同）一千元折算一日，九十六年七月十六日執行有期徒
    刑完畢。詎仍不知悔改，明知金融帳戶為個人信用交易之重
    要表徵，提供金融帳戶與他人使用，足以令實際使用者規避
    偵查機關查緝，因而助長詐欺取財之犯行，卻仍基於縱使有
    人利用其金融帳戶實施詐欺取財犯行亦不違反其本意之幫助
    犯意，於九十六年九月初某日，在臺南市某處，將其向臺灣
    郵政股份有限公司臺南郵局申辦之局號0000000號、
    帳號0000000號帳戶之金融卡及密碼，以及其向華僑
    商業銀行臺南分行（現改名為花旗銀行安南分行）申辦之帳
    號00000000000000號帳戶金融卡及密碼，出
    借並交付與不詳成年男子，旋輾轉流入詐欺集團成員管領使
    用。(一)、某詐欺集團成員於九十六年十一月十六日中午十二
    時三十分許，上網與居住嘉義縣民雄鄉（住址詳卷）乙○○
    聊天時，謊稱其係香港賽馬獎券公司企劃人員，可控制香港
    六合彩開獎號碼，為打擊臺灣組頭，正尋覓適當人員向臺灣
    組頭簽賭贏彩，惟需先匯款至指定帳戶，致使乙○○陷於錯
    誤，而於同日下午四時五十一分許，至嘉義民雄雙福郵局匯
    款二萬元至甲○○上開郵局帳戶內，該筆款項旋遭提領一空
    。(二)、某詐欺集團成員亦於九十六年十一月十五日下午五時
    許，上網與居住臺南縣新營市（住址詳卷）蔡瓊慧聊天時，
    謊稱其係香港賽馬獎券公司企劃人員，可控制香港六合彩開
    獎號碼，為打擊臺灣組頭，正尋覓適當人員向臺灣組頭簽賭
    贏彩，惟需先匯款至指定帳戶，致使蔡瓊慧陷於錯誤，而於
    同月十六日上午十時三十分許，至臺南新營中山路郵局匯款
    二萬元至甲○○上開華僑銀行帳戶內，該筆款項旋遭提領一
    空。嗣乙○○、蔡瓊慧察覺有異，報警處理，始循線查獲甲
    ○○。
二、案經嘉義縣警察局民雄分局報告臺灣嘉義地方法院檢察署檢
    察官偵查起訴。
    理  由
一、本件被告甲○○所涉犯者為刑法第三百三十九條第一項法定
    刑為「五年以下有期徒刑、拘役或科或併科一千元以下罰金
    」之詐欺取財罪，非死刑、無期徒刑、最輕本刑為三年以上
    有期徒刑之罪或高等法院管轄第一審案件。本院行準備程序
    中，被告就被訴事實為有罪之陳述，經告知被告簡式審判程
    序之旨，並聽取檢察官及被告之意見後，本院爰依刑事訴訟
    法第二百七十三條之一第一項裁定由受命法官獨任進行簡式
    審判程序。因此，本件簡式審判程序之證據調查依刑事訴訟
    法第二百七十三條之二規定不受同法第一百五十九條第一項
    、第一百六十一條之二、第一百六十一條之三、第一百六十
    三條之一及第一百六十四條至第一百七十條規定之限制，此
    合先敘明。
二、事實欄所記載之犯罪事實，為被告坦承無諱（本院卷第六十
    四頁審判筆錄），且經證人即被害人乙○○、蔡瓊慧指訴明
    確（警卷第一頁至第二頁調查筆錄，本院卷第七十頁至第七
    十二頁調查筆錄），復有郵政跨行匯款申請書、郵政國內匯
    款執據、郵局開戶資料、帳戶交易紀錄等在卷可參（警卷第
    三頁至第九頁，本院卷第七十三頁至第七十六頁）。從而，
    被告自白與事實相符，事證明確，其犯行洵堪認定。
三、核被告以幫助他人犯罪之意思，對於詐欺集團成員之詐欺取
    財犯行資以助力，而未參與詐欺犯罪構成要件之行為，係犯
    刑法第三十條第一項前段、第三百三十九條第一項之幫助詐
    欺取財罪。被告係以一個提供帳戶之幫助行為，幫助詐欺集
    團詐欺二被害人，為一行為觸犯數罪名之想像競合犯，應從
    一重處斷。被告前於九十四年間因業務侵占案件，經臺灣臺
    南地方法院九十五年度易字第三○一號判決判處有期徒刑七
    月確定，嗣經減為有期徒刑三月又十五日，如易科罰金以一
    千元折算一日，九十六年七月十六日執行有期徒刑完畢，有
    臺灣嘉義地方法院檢察署刑案資料查註紀錄表、臺灣高等法
    院被告前案紀錄表在卷可參（偵查前案卷宗，本院卷第四頁
    至第八頁），其受有期徒刑之執行完畢，五年以內故意再犯
    本件有期徒刑以上之罪，為累犯，應依刑法第四十七條第一
    項加重其刑。而被告係幫助犯，應依刑法第三十條第二項減
    輕其刑。前開加重減輕事由，應依刑法第七十條第一項先加
    後減之。檢察官起訴書雖然僅敘述被告幫助詐欺集團詐欺被
    害人乙○○部分，未論及其他部分，惟被告全部犯罪事實具
    有想像競合犯之裁判上一罪，本院自得併予審理。
四、爰依被告自白（本院卷第六十七頁審判筆錄）、前開前案紀
    錄、臺灣臺南地方法院九十二年度觀少調第六九一號少年事
    件調查報告（本院卷第七十九頁至第八十三頁），審酌被告
    因未念詐欺集團橫行，擅將金融卡及密碼交付他人使用之動
    機及目的；提供金融帳戶予不詳之人，幫助詐欺集團成員遂
    行犯罪之犯罪手段；對於詐欺集團犯罪施予助力，妨害國家
    司法偵查，客觀上所生之危害非輕；高中肄業之知識程度；
    未婚，無子女，父親去世，母親不知去向，大姐嫁人，二姐
    自殺，三姐離家，已無可供聯絡之親人，與親戚亦無聯絡，
    家庭破碎，親子關係未臻健全，從小在寄養家庭長大，一度
    以流浪為生之生活狀況；曾有業務侵占前科之品行；迄未與
    被害人達成民事和解，賠償其損害；犯後尚能坦承犯行之態
    度等一切情狀，量處如主文所示之刑，並諭知易科罰金之折
    算標準。檢察官起訴時具體求處有期徒刑八月，無非以被告
    犯後不知悔改，猶飾詞狡辯，通緝到案獲釋之後，竟拒未到
    庭接受偵訊等，為其論據。經查，被告於審理時業已坦白犯
    行，亦承認提供其他帳戶之罪愆，非無悔改之意；被告出自
    破碎家庭，現乏親人可以連繫，一度流浪維生，已如前述，
    其經傳喚未到，仍屬情有可原，故未克採納檢察官之求刑。
據上論斷，應依刑事訴訟法第二百七十三條之一第一項、第二百
九十九條第一項前段，刑法第三十條第一項前段、第三百三十九
條第一項、第五十五條、第四十七條第一項、第三十條第二項、
第四十一條第一項前段，刑法施行法第一條之一第一項、第二項
前段，判決如主文。
本案經檢察官陳慧玲到庭執行職務。
中    華    民    國    97    年    7     月    9     日
                  刑事第五庭  法  官  張道周
上列正本證明與原本無異。
如不服本判決，應於判決送達後十日內向本院提出上訴狀，上訴
書狀依法應敘述具體理由，如未敘述具體理由者，應於上訴期間
屆滿後二十日內補提理由書於本院（均應附繕本）。告訴人或被
害人如對於本判決不服者，應具備理由請求檢察官上訴，其上訴
期間之計算係以檢察官收受判決正本之日期為準。
中    華    民    國    97    年    7     月    9     日
                              書記官  黃意雯
附記本判決論罪之法條全文
刑法第三百三十九條第一項
意圖為自己或第三人不法之所有，以詐術使人將本人或第三人之
物交付者，處五年以下有期徒刑、拘役或科或併科一千元以下罰
金。


司法院資訊處製作；財團法人民間司法改革基金會備份。
